臺灣高雄地方法院刑事判決　　　　　　　　　　　　九十三年度訴字第一一九二號
　　公　訴　人　臺灣高雄地方法院檢察署檢察官
　　被　　　告　乙○○
右列被告因違反毒品危害防制條例案件，經檢察官提起公訴（九十三年度毒偵字第一
二九七、一五一二號）及移
），嗣因被告就被訴事實為有罪之陳述，經本院告知簡式審判程序意旨，並聽取公訴
人及被告之意見後，本院合議庭裁定由受命法官獨任依簡式審判程序審理，判決如左
：
    主  文
乙○○連續施用第一級毒品，累犯，處有期徒刑壹年。
扣案之第一級毒品海洛因壹包（淨重零點壹柒公克，包裝重零點貳肆公克）、殘留第
一級毒品海洛因之注射針筒貳支，均沒收銷燬之，扣案未殘留毒品之空夾鍊袋壹個及
注射針筒參支，均沒收。
    事  實
一、乙○○前因違反毒品危害防制條例案件，經本院於民國九十一年五月一日以九十
    一年度訴字第六七三號判處有期徒刑七月，並已確定，於九十一年七月八日入監
    執行，嗣於九十二年二月三日執行完畢（構成累犯），復因竊盜案件，經本院於
    九十一年九月二十日以九十一年度簡字第五一號判處拘役五十九日確定，自九十
    二年二月四日起接續執行至九十二年四月三日執行完畢。又乙○○因施用毒品案
    件，經本院以八十八年度毒聲字第八七０一號裁定送觀察、勒戒後，因認無繼續
    施用毒品之傾向，於八十八年十二月二十七日觀察、勒戒執行完畢釋放，另由臺
    灣高雄地方法院檢察署檢察官於同年十二月二十一日以八十八年度偵緝字第一九
    七八號為不起訴處分確定；復因施用毒品案件，經本院以九十年度毒聲字第三二
    一三號裁定送觀察、勒戒後，認有繼續施用毒品之傾向，再以九十年度毒聲字第
    三六五八號裁定令入戒治處所施以強制戒治，嗣經停止戒治並付保護管束，於九
    十一年六月七日強制戒治期滿釋放。詎仍不知悔改，竟基於施用第一級毒品海洛
    因之概括犯意，於上開強制戒治執行完畢釋放後之五年內即自九十三年一月十二
    日某時起至同年四月二十一日中午十二時許止，連續在其高雄縣美濃鎮○○街四
    六一巷十四號三樓住處及高雄縣美濃鎮○○路龍肚國中廁所內，以將海洛因放入
    注射針筒內再加以注射之方式，施用第一級毒品海洛因多次。嗣為警於九十三年
    一月十四日上午十時十分許及同年三月二十九日十二時許，分別在高雄縣美濃鎮
    ○○路與自強街口及高雄縣美濃鎮○○路龍肚國中廁所內查獲，乙○○另於九十
    三年四月二十一日十九時許在其母之陪同下前往警局自白犯行，經警採集其尿液
    送驗後均呈嗎啡陽性反應，因而知悉上情，並扣得第一級毒品海洛因一包（淨重
    零點一七公克，包裝重零點二四公克）、殘留第一級毒品海洛因之注射針筒二支
    、未殘留毒品之空夾鍊袋一個及注射針筒三支。
二、案經高雄縣政府警察局旗山分局報請臺灣高雄地方法院檢察署檢察官偵查起訴及
    移送併案審理。
    理  由
壹、程序方面：
    按本件被告乙○○所犯係死刑、無期徒刑、最輕本刑為三年以上有期徒刑以外之
    罪，其於準備程序就前揭被訴事實為有罪之陳述，經受命法官告知簡式審判程序
    之旨，並聽取其與公訴人之意見後，本院認無不得或不宜改依簡式審判程序進行
    之處，爰依刑事訴訟法第二百七十三條之一第一項、第二百八十四條之一，裁定
    本件由受命法官獨任進行簡式審判程序，合先敘明。
貳、實體方面：
一、訊據被告對於右揭犯罪事實均坦承不諱，本院復審酌：
  （一）查被告前因施用毒品案件，經本院以八十八年度毒聲字第八七０一號裁定送
        觀察、勒戒後，因認無繼續施用毒品之傾向，於八十八年十二月二十七日觀
        察、勒戒執行完畢釋放後，另由臺灣高雄地方法院檢察署檢察官於同年十二
        月二十一日以八十八年度偵緝字第一九七八號為不起訴處分確定；復因施用
        毒品案件，經本院以九十年度毒聲字第三二一三號裁定送觀察、勒戒後，認
        有繼續施用毒品之傾向，再以九十年度毒聲字第三六五八號裁定令入戒治處
        所施以強制戒治，嗣經停止戒治並付保護管束，於九十一年六月七日強制戒
        治期滿釋放之事實，有本院被告院內索引卡紀錄表、臺灣高等法院被告全國
        前案紀錄表及臺灣高雄地方法院檢察署刑案資料查註紀錄表各乙份在卷可按
        ，是被告於涉本案之前，業曾二犯施用毒品，經強制戒治執行完畢釋放後，
        五年內再犯本件施用毒品之罪甚明。
  （二）次查，被告於右揭二次遭查獲及自行到案所採集之尿液經送驗結果，均呈嗎
        啡陽性反應，此有尿液送驗姓名代碼對照表三紙、高雄縣政府衛生局九十三
        年二月二十三日九三煙檢字第二七四號、九十三年五月十四日九三煙檢字第
        九一六號煙毒尿液檢驗成績書及高雄醫學大學附設中和紀念醫院九十三年六
        月八日報告編號：九三０六－一四號濫用藥物尿液檢驗報告各乙份在卷可稽
        ，而經本院將上開高雄縣政府衛生局初驗之尿液再送請複驗之結果，確呈嗎
        啡陽性反應，此有高雄醫學大學附設中和紀念醫院九十三年六月八日報告編
        號：九三０六－四０及九三０六－四二號濫用藥物尿液檢驗報告各乙份附卷
        可佐。又查：
      (1)海洛因施用入人體後水解還原成嗎啡，再循嗎啡之代謝方式排出體外，業據
        行政院衛生署藥物食品檢驗局七十三藥檢壹字第○三○二二一號函說明綦詳
        ，且依醫學臨床實驗及根據英國藥學會出版Isolation and
        Indentification of Drugs乙書第二九三頁載明：海洛因經注射入人體後，
        在體內迅速水解成6Monoacety Imorphine，再緩緩繼續水解成嗎啡，然後再
        循嗎啡之代謝方式排出，同書第四三一至四三二頁並載有：嗎啡經注射入人
        體後，約百分之五十以上於八小時內自尿中排出，至二十四小時排出約百分
        之九十，但四十八小時後仍有微量可檢出等語。
      (2)前揭高雄醫學大學附設中和紀念醫院濫用藥物尿液檢驗報告均載明係以ＧＣ
        ／ＭＳ（即氣相層析質譜儀分析法）方法檢驗，而該方法之原理係檢品經氣
        化後，通過層析管分離純化，再將純化後之成分循序送入質譜儀做個別鑑定
        。因質譜儀所測定之圖譜，在化學上被公認具有指紋特性，故可據以完全判
        定該檢品係為何種化合物。職是，台北榮民總醫院即認為「若以氣相層析質
        譜儀（ＧＣ／ＭＳ）作藥物及其代謝產物之定性及定量分析，幾乎不會有偽
        陽性反應產生」，此經該院八十三年四月七日以八三北總內字第三○五九號
        函示明確。
      (3)準此而論，被告於右揭二次遭查獲及自行到案所採集之尿液經以氣相層析質
        譜儀分析法檢驗之結果，均呈嗎啡陽性反應，顯見被告確有施用第一級毒品
        海洛因之犯行甚明。
  （三）此外，扣案之白粉乙包經送驗結果，確屬第一級毒品海洛因（淨重零點一七
        公克，包裝重零點二四公克）無訛；扣案之注射針筒經送驗結果，其中二支
        係殘留第一級毒品海洛因成分，此分別有法務部調查局調科壹字第二二００
        一七００二號鑑定通知書、高雄醫學大學附設中和紀念醫院九十三年六月八
        日報告編號：九三０六－二四號及九十三年七月二十七日報告編號：000
        0－000號檢驗報告各乙份在卷可稽，益徵被告確有施用第一級毒品海洛
        因之行為無疑。
  （四）綜上所述，被告前曾二犯施用毒品，經強制戒治執行完畢釋放後，五年內再
        犯本件施用第一級毒品海洛因之罪，其事證明確，犯行洵堪認定。
二、按毒品危害防制條例係於九十二年七月九日修正公布，而於九十三年一月九日正
    式施行，本件被告係於毒品危害防制條例修正施行後之九十三年一月十二日起至
    同年四月二十一日止犯施用毒品之罪，並於九十三年五月二十一日繫屬本院，有
    本院收文印戳章在卷可查，故應依修正後毒品危害防制條例之相關規定處理。查
    被告前曾二犯施用毒品，於前揭強制戒治執行完畢釋放後之五年內，再犯本件施
    用毒品之罪，業已合於修正後毒品危害防制條例第二十三條第二項所規定「於強
    制戒治執行完畢釋放後，五年內再犯施用毒品之罪」之起訴要件，自應依法追訴
    審判。
三、次按自首以對於未發覺之罪投案而受裁判為要件，如案已發覺，則被告縱有陳述
    自己犯罪之事實，亦祇可謂為自白，不能認為自首。而連續犯依刑法第五十六條
    規定既以一罪論，則連續犯罪之一部經發覺後，被告再行供出他部，仍為自白，
    而非自首（最高法院八十四年度台上字第五五五三號裁判意旨參照）。經查，海
    洛因係屬毒品危害防制條例第二條第二項第一款所規定之第一級毒品，是核被告
    所為，係犯毒品危害防制條例第十條第一項施用第一級毒品罪。被告持有第一級
    毒品，復進而施用，其持有第一級毒品之低度行為，為施用第一級毒品之高度行
    為所吸收，不另論罪。被告先後多次施用第一級毒品之犯行，時間緊接，所犯係
    構成犯罪要件相同之罪，顯係基於概括犯意而為，為連續犯，應依刑法第五十六
    條規定，以一罪論，並加重其刑。又被告係於連續犯罪之一部經發覺後，始自行
    到案供出其他犯行，揆諸前開說明，尚與自首之要件不合，而無刑法第六十二條
    前段規定之適用，併予敘明。查被告前因違反毒品危害防制條例案件，經本院於
    九十一年五月一日以九十一年度訴字第六七三號判處有期徒刑七月，並已確定，
    於九十一年七月八日入監執行，嗣於九十二年二月三日執行完畢（構成累犯），
    復因竊盜案件，經本院於九十一年九月二十日以九十一年度簡字第五一號判處拘
    役五十九日確定，自九十二年二月四日起接續執行至九十二年四月三日執行完畢
 ，有本院被告院內索引卡紀錄表、臺灣高等法院被告全國前案紀錄表及臺灣高雄
    地方法院檢察署刑案資料查註紀錄表各乙份在卷可查，其受有期徒刑之執行完畢
    ，於五年以內再犯本件最重本刑為有期徒刑以上之罪，為累犯，應依刑法第四十
    七條之規定，加重其刑，並依刑法第七十條規定遞加重之。
四、爰審酌被告有麻藥、毒品、竊盜等多項前科，素行不良，前曾二犯施用毒品，經
    強制戒治執行完畢釋放後，仍不知警惕，復於短期內再為本案施用毒品犯行，顯
    見其尚未杜絕毒癮，自制力亦顯不佳，自應受相當程度之刑罰制裁；惟另考量被
    告事後坦承犯行，態度尚佳，而其施用毒品行為於本質上係屬自我戕害行為，並
    未對社會造成直接而過鉅之損害，反社會性之程度應屬較低等一切情狀，酌情量
    處如主文所示之刑，以資懲儆。又扣案之白粉乙包係屬第一級毒品海洛因、注射
    針筒二支因殘留第一級毒品海洛因成分，客觀上已無法析離，亦應視同毒品，有
    如前述，均應依毒品危害防制條例第十八條第一項前段之規定，沒收銷燬之。另
    扣案之空夾鍊袋一個及注射針筒三支經送驗結果，雖未殘留毒品成分，此有高雄
    醫學大學中和紀念醫院九十三年六月八日報告編號：九三０六－二六、九三０六
    －二七號及九十三年七月十三日報告編號：九三０七－五二號檢驗報告各乙份在
    卷可稽，惟係被告所有且供本件施用毒品犯行所用之物，業據其自承在卷，爰依
    刑法第三十八條第一項第二款之規定，均予宣告沒收，至於送驗耗費之海洛因部
    分，既已滅失不存在，自無宣告沒收銷燬之必要，附此敘明。
據上論斷，應依刑事訴訟法第二百七十三條之一第一項、第二百八十四條之一、第二
百九十九條第一項前段，毒品危害防制條例第十條第一項、第十八條第一項前段，刑
法第十一條、第五十六條、第四十七條、第三十八條第一項第二款，判決如主文。
本案經檢察官甲○○到庭執行職務。
中      華      民      國    九十三    年      七      月     三十     日
                              臺灣高雄地方法院刑事第十二庭
                                  法  官  鍾素鳳
右正本證明與原本無異。
如不服本判決，應於判決送達後十日內，向本院提出上訴狀。
                                  書記官  陳瓊芳
中      華      民      國    九十三    年      八      月      二      日
附錄本判決論罪之法條：
毒品危害防制條例第十條
    施用第一級毒品者，處六月以上五年以下有期徒刑。
    施用第二級毒品者，處三年以下有期徒刑。
